【裁判字號】    89,台非,113
【裁判日期】    890504
【裁判案由】    傷害
【裁判全文】
最高法院刑事判決                                八十九年度台非字第一一三號
    上訴人  最高法院檢察署檢察總長
    被  告  甲○○
右上訴人因被告傷害案件，對於台灣台中地方法院中華民國八十七年十二月二十一日
第一審確定判決（八十七年度交易字第六四四號，起訴案號：台灣台中地方法院檢察
署八十七年度偵字第一六○七四號），認為違法，提起非常上訴，本院判決如左：
    主  文
原判決撤銷。
本件不受理。
    理  由
非常上訴理由稱：「按告訴或請求乃論之罪，未經告訴、請求或其告訴、請求經撤回
或已逾告訴期間者，應諭知不受理之判決。刑事訴訟法第三百零三條第三款定有明文
。又刑事事件於偵查中或第一審法院辯論終結前，調解成立，經法院核定，並經當事
人同意撤回者，視為於調解成立時撤回告訴或自訴，鄉鎮市調解條例第二十五條第二
項亦有明文規定。本件被告因駕駛自用小客車過失傷害楊翠茹一案，業經被告甲○○
與被害人楊翠茹，於原審辯論終結前之民國八十七年九月三十日，在台中市北屯區調
解委員會調解成立，被害人同意撤回傷害之告訴；該調解書並經台灣台中地方法院於
同年十月二十一日以八十七年度核字第二五七一號核定；有調解書影本可稽。原審於
八十七年十二月二十一日判決時，即應諭知不受理之判決，乃竟誤為實體判決。自有
判決不適用法則之違法。案經確定，且於被告不利。爰依刑事訴訟法第四百四十一條
、第四百四十三條提起非常上訴，以資救濟。」等語。
本院按告訴乃論之罪，告訴人於第一審辯論終結前得撤回其告訴；其告訴經撤回者，
應諭知不受理之判決，刑事訴訟法第二百三十八條第一項、第三百零三條第三款分別
定有明文。又刑事事件於偵查中或第一審法院辯論終結前，調解成立，經法院核定，
並經當事人同意撤回者，視為於調解成立時撤回告訴或自訴，鄉鎮市調解條例第二十
五條第二項亦定有明文。本件告訴人楊翠茹告訴被告甲○○過失傷害案件，起訴書認
係觸犯刑法第二百八十四條第一項前段之罪，依同法第二百八十七條前段之規定，須
告訴乃論。告訴人於原審辯論終結前之八十七年九月三十日，在台中市北屯區調解委
員會與被告調解成立，同意撤回其告訴，調解書並經台灣台中地方法院於同年十月二
十一日以八十七年度核字第二五七一號核定，有該會調解書影本在卷足按，依照首開
說明，應諭知不受理之判決。乃原審於八十七年十二月二十一日判決時，竟未諭知不
受理之判決，仍為實體判決，顯屬於法有違。案經確定，且於被告不利，非常上訴意
旨執以指摘，洵屬正當，應由本院將原判決撤銷，另為不受理之判決，以資糾正。
據上論結，應依刑事訴訟法第四百四十七條第一項第一款但書、第三百零三條第三款
，判決如主文。
中      華      民      國    八十九    年      五      月      四      日
                              最高法院刑事第三庭
                                  審判長法官  陳  錫  奎
                                        法官  洪  清  江
                                        法官  吳  昆  仁
                                        法官  李  伯  道
                                        法官  陳  世  雄
      右正本證明與原本無異
                                              書  記  官
中      華      民      國    八十九    年      五      月      九      日


司法院資訊處製作；財團法人民間司法改革基金會備份。
